【裁判字號】    97,訴,304
【裁判日期】    980113
【裁判案由】    侵權行為損害賠償
【裁判全文】
臺灣屏東地方法院民事判決               97年度訴字第304號
原      告  乙○○
被      告  甲○○
            張月秋即法國台北攝影社
共      同
訴訟代理人  蔡將葳律師
上列當事人間請求侵權行為損害賠償事件，本院於民國97年12月
30日言詞辯論終結，判決如下：
    主      文
被告應連帶給付原告新台幣貳拾陸萬肆仟陸佰伍拾貳元，及自民
國九十七年七月三十日起至清償日止，按週年利率百分之五計算
之利息。
原告其餘之訴駁回。
訴訟費用由被告連帶負擔百分之四十一，餘由原告負擔。
本判決原告勝訴部分得假執行；但被告如於執行標的物拍定、變
賣前，以新台幣貳拾陸萬肆仟陸佰伍拾貳元為原告預供擔保，得
免為假執行。
原告其餘假執行之聲請駁回。
    事實及理由
一、原告起訴請求被告連帶給付伊新台幣（下同）700,887 元，
    於訴狀送達後，改為請求被告連帶給付伊700,887 元，及自
    民國97年7 月30日起至清償日止，按週年利率百分之5 計算
    之利息，嗣後又改為請求被告連帶給付伊649,407 元，及自
    97年7 月30日起至清償日止，按週年利率百分之5 計算之利
    息，核屬擴張或減縮應受判決事項之聲明，依民事訴訟法第
    255 條第1 項第3 款之規定，於法並無不合，合先敘明。
二、原告主張：被告甲○○受僱於被告張月秋即法國台北攝影社
    ，擔任攝影助理，於95年11月20日下午2 時53分許，駕駛被
    告張月秋即法國台北攝影社所有車牌號碼1339-FD 號廂式自
    用小客貨車，搭載該攝影社之攝影師及一對新人外出取景拍
    攝婚紗照，沿屏東縣屏東市○○路由南往北行駛，途經光復
    路378 之4 號前時，竟違規在快車道上停車，且跨越快慢車
    道分隔線，車頭突出於慢車道，適伊騎乘車牌號碼OPV-046
    號重型機車沿光復路由南往北而至，煞避不及，擦撞上開自
    用小客貨車右後側，以致人車倒地，受有左脛骨骨折及左足
    挫擦傷等傷害。刑事部分，被告甲○○業經本院刑事庭以97
    年度交簡上字第22號判處業務過失傷害罪刑有期徒刑5 月，
    減為有期徒刑2 月又15日，如易科罰金以2,000 元折算1 日
    確定。伊因被告甲○○之不法侵害，支出醫療費用18,387元
    、看護費用21,000元、往返醫院之交通費用9,000 元及機車
    修復費用8,500 元，且長達180 日無法工作，以伊每日工資
    800 元計算，共損失144,000 元，另伊受有非財產上之損害
    ，應由被告甲○○賠償50萬元，以資慰藉，以上合計700,88
    7 元，扣除已領取之強制汽車責任保險保險金51,480元，伊
    所受之損害為649,407 元。被告甲○○因執行職務不法侵害
    伊之權利，被告張月秋即法國台北攝影社為其僱用人，應與
    其連帶負損害賠償責任，則伊自得依侵權行為之法律關係，
    請求渠等加計利息賠償伊所受之上開損害等情，並聲明：(一)
    被告應連帶給付伊649,407 元，及自97年7 月30日起至清償
    日止，按週年利率百分之5 計算之利息。(二)原告願供擔保，
    請准宣告假執行。
三、被告則以：本件被告甲○○於肇事前，為搭載攝影師取景拍
    攝婚紗照，駕駛車牌號碼1339-FD 號廂式自用小客貨車，沿
    屏東縣屏東市○○路由南往北開啟警示燈慢行，途經光復路
    378 之4 號前時，為讓後方車輛超車先行，而靠右行駛於車
    道內，既非停車於快車道上，亦未變換車道，又係因肇事後
    車輛往前滑行，以致車輪壓及路面標線，且該標線係路面邊
    線，而非快慢車道分隔線，尤無跨越兩條車道行駛之情事。
    詎原告竟疏未注意車前狀況，在距離約1 公尺時始發現其前
    方有被告甲○○所駕駛之車輛，以致未能採取必要之安全措
    施，追撞該車輛右後保險桿而倒地受傷，論其情形，原告之
    過失為肇事主因，應適用過失相抵法則以減免渠等之賠償金
    額。至原告主張之醫療費用、看護費用、交通費用及機車修
    復費用等損害，渠等並不爭執，惟原告因本件車禍受傷，其
    不能工作之時間至多為120 日，以每日工資800 元計算，其
    損害至多為96,000元，原告主張144,000 元顯屬過多，且原
    告主張之非財產上損害50萬元亦屬過高，應以10萬元始為相
    當等語，資為抗辯，並聲明：(一)原告之訴及假執行之聲請均
    駁回。(二)如受不利之判決，被告願供擔保請准宣告免為假執
    行。
四、經查：被告甲○○受僱於被告張月秋即法國台北攝影社，擔
    任攝影助理，於95年11月20日下午2 時53分許，駕駛被告張
    月秋即法國台北攝影社所有車牌號碼1339-FD 號廂式自用小
    客貨車，搭載該攝影社之攝影師及一對新人外出取景拍攝婚
    紗照，行抵光復路378 之4 號前時，原告騎乘車牌號碼OPV-
    046 號重型機車沿光復路由南往北而至，自後擦撞該自用小
    客貨車右後側，以致人車倒地，受有左脛骨骨折及左足挫擦
    傷等傷害，刑事部分，被告甲○○業經本院刑事庭以97年度
    交簡上字第22號判處業務過失傷害罪刑有期徒刑5 月，減為
    有期徒刑2 月又15日，如易科罰金以2,000 元折算1 日確定
    。且原告除受有上述傷害外，其所騎乘之機車亦因而受損，
    共支出醫療費用18,387元、看護費用21,000元、往返醫院之
    交通費用9,000 元及機車修復費用8,500 元之事實，為兩造
    所不爭執，並有原告提出之診斷證明書、醫療費用收據、機
    車修復費用收據及本院96年度交簡字第603 號刑事簡易判決
    、97年度交簡上字第22號刑事判決等件為證，復經調閱本院
    97年度交簡上字第22號被告甲○○業務過失傷害案件刑事卷
    宗全部查明無誤，堪信為實在。
五、按「汽車、機車或其他非依軌道行駛之動力車輛，在使用中
    加損害於他人者，駕駛人應賠償因此所生之損害。但於防止
    損害之發生，已盡相當之注意者，不在此限。」「不法侵害
    他人之身體或健康者，對於被害人因此喪失或減少勞動能力
    ，或增加生活上之需要時，應負損害賠償責任。」「不法侵
    害他人之身體、健康‧‧‧‧者，被害人雖非財產上之損害
    ，亦得請求賠償相當之金額。」「負損害賠償責任者，除法
    律另有規定或契約另有訂定外，應回復他方損害發生前之原
    狀。」「第一項情形，債權人得請求支付回復原狀所必要之
    費用，以代回復原狀。」民法第191 條之2 、第193 條第1
    項、第195 條第1 項前段及第213 條第1 項、第3 項定有明
    文。又「受僱人因執行職務，不法侵害他人之權利者，由僱
    用人與行為人連帶負損害賠償責任。但選任受僱人及監督其
    職務之執行，已盡相當之注意或縱加以相當之注意而仍不免
    發生損害者，僱用人不負賠償責任。」民法第188 條第1 項
    亦設有明文。本件被告甲○○因執行職務，駕駛被告張月秋
    即法國台北攝影社所有車牌號碼1339-FD 號廂式自用小客貨
    車肇事，加損害於原告，被告甲○○不能證明其於防止損害
    之發生已盡相當之注意，且原告因本件車禍受有損害，其所
    受損害與被告甲○○之不法侵害間，顯有相當因果關係，被
    告張月秋即法國台北攝影社亦不能舉證證明選任被告甲○○
    及監督其職務之執行，已盡相當之注意，或縱加以相當之注
    意而仍不免發生損害，則原告依前揭侵權行為法律關係，請
    求被告張月秋即法國台北攝影社、甲○○連帶賠償其所受損
    害，於法洵屬有據。
六、兩造之爭點為：(一)本件車禍之發生原告是否與有過失? 其過
    失比例為何？(二)原告請求被告賠償之工作損失及慰撫金是否
    過高？茲分別論述如下：
(一)、按汽車在同向二車道以上之道路行駛，除準備停車或臨時停
    車外，不得駛出路面邊線或跨越兩條車道行駛；汽車行駛時
    ，駕駛人應注意車前狀況，並隨時採取必要之安全措施；白
    實線設於路段中者，用以分隔快慢車道或指示路面範圍；路
    面邊線，用以指示路肩或路面外側邊緣之界線，其線型為白
    實線，線寬為15公分；快慢車道分隔線，用以指示快車道外
    側邊緣之位置，劃分快車道與慢車道之界線，其線型為白實
    線，線寬為10公分，道路交通安全規則第98條第1 項第5 款
    、第94條第3 項及道路交通標誌標線號誌設置規則第149 條
    第1 項第第1 款第3 目前段、第183 條前段、第183-1 條前
    段設有明文。經查：
  1.本件肇事地點在快慢車道間劃有快慢車道分隔線，無路面邊
    線，事故位置係在慢車道內，其快車道寬3.2 公尺，慢車道
    寬4.7 公尺之事實，有警製道路交通事故調查報告表、現場
    圖及照片附於刑案警卷內可稽，依此，被告甲○○駕駛之車
    牌號碼1339-FD 號廂式自用小客貨車於肇事後所停放之位置
    ，應係在快慢車道分隔線上，而非路面邊線上，被告辯稱係
    在路面邊線上云云，尚無足取。
  2.被告甲○○於刑案警詢及檢察事務官詢問時供稱：「‧‧‧
    ‧我車速很慢約10公里左右，並開啟警示燈警示，而我將車
    輛慢慢靠右側行駛一直往前開且欲讓後方車輛通過，約五分
    鐘後聽見碰一聲後右前方倒一部機車‧‧‧‧」、「當時我
    開車要往凌雲里拍婚紗照，有車要超越我，我就偏向右邊繼
    續往前開，然後就聽到碰撞聲，我就下車看。‧‧‧‧有攝
    影師陳俊羽、還有二個當天拍照的新人在場，‧‧‧‧開警
    示燈是為了讓後方的車子過，我的車子比較慢，因為當時攝
    影師在找景」，核與證人陳俊羽及目擊證人林耀東於警詢中
    證稱：「（車速）很慢。沒有變換車道，當時是慢慢往前開
    ，是撞到後還有往前在（再）停止的。」「（當時）有下毛
    毛雨。‧‧‧‧該車是慢慢往前行駛的，機車撞該車後車尾
    」等情相符，且原告於本院審理時亦陳稱：其認為被告甲○
    ○跨越白線停車，有可能係因對方車速很慢，且其又係突然
    靠近而誤判等語，則當時被告甲○○駕駛之車輛並非係在停
    止狀態，亦非變換車道，應無疑問。被告甲○○於本院97年
    度交簡上字第22號審判時供稱：「我在案發時，車子是停在
    路上的‧‧‧‧是攝影師叫我停在路上是為了要取景」云云
    ，與前述事實不符，應無可採。
  3.原告於刑案警詢中陳稱：「肇事前我駕駛OPV-046 號重機車
    沿屏東市○○路屏東往六塊厝方向行駛慢車道，至肇事地點
    與一部自小客車1339-FD 號發生碰撞‧‧‧‧對方車子右後
    角與我機車左前車頭部位碰撞。」又於檢察事務官詢問時陳
    稱：其當時是行駛在外側車道靠近內側等語。如上所述，被
    告甲○○係因其車速太慢，為讓後方車輛超車而靠右行駛，
    繼續行駛約5 分鐘始發生本件車禍，依警製現場圖之記載，
    肇事地點快車道寬度又僅有3.2 公尺，而一般自用小客車或
    小貨車之車寬復在1.7 公尺以上，則後方車輛既能自其左方
    超車，被告甲○○所駕駛之車輛當已跨越快慢車道分隔線行
    駛，此與該車於肇事後跨越快慢車道分隔線停放之情形相符
    ，再參以原告陳述係在慢車道擦撞該車輛右後側而肇事，則
    被告甲○○係違反道路交通安全規則第98條第1 項第5 款之
    規定，跨越兩條車道行駛，應無疑義。
  4.原告於刑案警詢及檢察事務官詢問時供稱：「快撞上才看見
    ，約1 公尺左右，來不及反應。」「我騎機車到現場時，有
    下毛毛雨，我突然看到他的車子，要剎車已來不及了，‧‧
    ‧‧因為有風，我當時也有穿雨衣，可能雨打到我之鏡片，
    我頭有稍微向地面。」衡情肇事地點慢車道寬達4.7 公尺，
    且原告係在慢車道接近快慢車道分隔線處擦撞被告甲○○所
    駕駛車輛之右後側，倘其充分注意車前狀況，提早發現被告
    甲○○駕駛之車輛慢速行駛在前，應不難及時閃避以防免車
    禍之發生，則被告因未注意車前狀況，而有違道路交通安全
    規則第94條第3 項之規定，亦無疑義。
  5.依上所述，本件車禍之發生，係因被告甲○○違反道路交通
    安全規則第98條第1 項第5 款之規定，跨越兩條車道行駛，
    及原告違反該規則第94條第3 項之規定，未注意車前狀況所
    致，兩相比較，應以被告甲○○違規之情節較重，為肇事主
    因，原告違規之情節較輕，為肇事次因。本件於刑案偵查中
    經檢察官囑託台灣省高屏澎區車輛行車事故鑑定委員會鑑定
    結果，亦認為倘被告甲○○之車係在行駛中，則其駕駛自用
    小客貨車跨越兩條車道行駛為肇事主因，原告駕駛重機車未
    注意車前狀況為肇事次因，有鑑定意見書1 件附於刑案偵查
    卷內可考。準此，原告對於本件車禍之發生與有過失，即堪
    認定。至原告及被告甲○○之過失比例，本院依原告為肇事
    次因，被告甲○○為肇事主因，及被告甲○○之車逾越快慢
    車道分隔線而侵入慢車道尚非甚多，暨原告在約1 公尺前始
    發現前方有被告甲○○之車等情判斷，認原告之過失比例應
    為百分之40，被告被告甲○○之過失比例則為百分之60。
(二)、原告主張其因被告甲○○之不法侵害，支出醫療費用18,387
    元、看護費用21,000元、交通費用9,000 元及機車修復費用
    8,500 元，共56,887元之事實，為被告所不爭執（但抗辯應
    依過失相抵法則減免賠償金額），原告另請求被告連帶賠償
    工作損失144,000 元及非財產上損害之慰撫金50萬元，茲就
    此二項請求審核如下：
  1.工作損失部分：原告主張其任職瀚宇彩晶股份有公司，因被
    告甲○○之不法侵害，而無法工作之時間共180 日，以每日
    工資800 元計算，合計損失144,000 元，被告對於原告之工
    資以每日800 元計算一節，並不爭執，惟辯稱原告無法工作
    之時間至多為120 日云云，經查：原告因本件車禍，於95年
    11月20日至屏東縣屏東市寶建醫院急診就診，其左小腿變形
    ，診查為左側脛骨骨折，其後接受復位鋼板內固定手術治療
    ，因骨折無法行走，需拐杖助行，故須他人輔助日常生活，
    飲食及梳洗均可自理，專業認定專人照護共1 個月應屬合理
    ，復原時間共須4 個月，至97年6 月18日止，在該院就診次
    數為13次（含1 次住院治療）。且其自96年2 月3 日起至96
    年7 月2 日止，向任職之公司辦理留職停薪等情，有寶建醫
    院97年6 月27日（97）寶建醫字第252 號函及瀚宇彩晶股份
    有公司高雄分公司之出勤證明在卷可稽，又原告於97年7 月
    1 日至97年7 月7 日在寶建醫院住院取出鋼釘，住院期間需
    有專人照護，且出院後於97年7 月11日、15日、21日、28日
    ，仍在該院密集接受門診及復健治療之事實，亦有寶建醫院
    97年8 月7 日（97）寶建醫字第312 號函及所附醫療費用明
    細在卷可憑。本院斟酌上述寶建醫院之竟見，及原告係基層
    勞工，體力負荷較大，暨其實際上辦理留職停薪至97年7 月
    2 日等情形，並慮及上述原告於97年7 月間住院取出鋼釘及
    接受復健治療之事實，認原告因本件不法侵害而不能工作之
    時間，以150 日為合理，依此，原告之工作損失為12萬元（
    800 ×150 ＝120,000） ，超過部分應予剔除。
  2.慰撫金部分：原告因本件不法侵害，受有左脛骨骨折及左足
    挫擦傷等傷害，傷勢不輕，無論在肉體或精神上均必感到相
    當之痛苦，其請求被告連帶賠償非財產上損害之慰撫金，於
    法自無不合。查原告為高職畢業學歷，任職瀚宇彩晶股份有
    限公司，月薪約24,000元，名下有房屋及土地各1 筆；被告
    甲○○亦為高職畢業學歷，原受僱於被告張月秋即法國台北
    攝影社，擔任攝影助理，名下並無任何不動產；被告張月秋
    即法國台北攝影社從事攝影業，登記之資本額為20萬元，規
    模不大，且名下除有2 部汽車外，亦無任何不動產之事實，
    有稅務電子閘門財產所得調件明細表、瀚宇彩晶股份有限公
    司員工薪資單、屏東縣政府營利事業登記證及刑案警詢筆錄
    之記載足稽。本院審酌上述兩造之身分、地位、經濟能力及
    原告所受之傷勢等一切情狀，認原告請求之慰撫金以35萬元
    為相當，超過部分應予剔除。
(三)、按損害之發生或或擴大，被害人與有過失者，法院得減輕賠
    償金額，或免除之；保險人依本法規定所為之保險給付，視
    為被保險人損害賠償金額之一部分，被保險人受賠償請求時
    ，得扣除之，民法第217 條第1 項及強制汽車責任保險法第
    32條分別定有明文。如上所述，原告所受之損害為醫療費用
    18,387元、看護費用21,000元、交通費用9,000 元、機車修
    復費用8,500 元、工作損失12萬元及非財產上之損害35萬元
    ，合計526,887 元，惟本件損害之發生，原告與有過失，其
    所占過失比例為百分之40，已據前述，爰依民法第217 條第
    1 項過失相抵法則之規定，減輕被告連帶賠償之金額百分之
    40，即減為316,132 元（未滿1 元部分4 捨5 入）。又本件
    汽車交通事故發生後，原告已領取強制汽車責任保險之保險
    金51,480元，為兩造所不爭執，並有原告提出之存摺可稽，
    再扣除此一金額，原告所得請求被告連帶賠償之金額，即為
    264,652元。
七、綜上所述，原告依侵權行為之法律關係，所得請求被告連帶
    賠償之金額為264,652 元。原告請求被告連帶賠償649,407
    元，並加算自97年7 月30日起至清償日止，按週年利率百分
    之5 計算之法定遲延利息，於如主文第1 項所示範圍內，為
    有理由，應予准許。逾此範圍，非有理由，應予駁回。本件
    原告勝訴部分，所命被告給付之金額未逾50萬元，應依民事
    訴訟法第389 條第1 項第5 款之規定，以職權宣告假執行（
    此部分原告假執行之聲請並無必要）。此部分被告陳明願供
    擔保，請准宣告免為假執行，經核並無不合，爰酌定相當之
    擔保金額，併准許之。至原告敗訴部分，其假執行之聲請已
    失所附麗，應駁回之。
八、據上論結，本件原告之訴，為一部有理由，一部無理由，依
    民事訴訟法第79條、第85條第2 項、第389 條第1 項第5 款
    、第392 條第2 項、第3 項，判決如主文。
中    華    民    國    98    年    1     月    13    日
                    民事第一庭    法  官  春生
正本係照原本作成。
如對本判決上訴，須於判決送達後20日內向本院提出上訴狀。
                                  書記官  顏子仁
中    華    民    國    98    年    1     月    15    日


司法院資訊處製作；財團法人民間司法改革基金會備份。
